【裁判字號】    92,簡上,54
【裁判日期】    920910
【裁判案由】    傷害
【裁判全文】
臺灣新竹地方法院刑事判決                          九十二年度簡上字第五四號
    上  訴  人
    即  被  告  乙○○
    選任辯護人  羅秉成律師
                洪桂如律師
右上訴人因傷害案件，不服本院竹北簡易庭九十二年度竹北簡字第五一號中華民國九
十二年四月二十九日第一審簡易判決（聲請案號：台灣新竹地方法院檢察署九十二年
度偵字第二七號）提起上訴，本院管轄第二審之合議庭判決如左：
    主  文
上訴駁回。
乙○○緩刑年。
    事實及理由
一、本案經本院合議庭審理結果，認本院第一審判決除後述二（五）部分應予補正外
    ，餘認事用法及量刑均無不當，應予維持，並引用第一審判決書記載之事實、證
    據及理由（如附件）。
二、被告即上訴人上訴意旨略以：伊雖對告訴人甲○○口氣不好，但並未摑掌告訴人
    之臉頰，且當時告訴人之二女徐鄀凡、徐鄀玄在房間內床上，並隔有木櫃，無法
    目睹事發經過，況告訴人縱係臉頰被摑掌，亦應僅造成紅腫，不可能係挫傷，另
    告訴人與被告家人間相處不睦，亦有誣陷被告之動機云云。惟查：
（一）被告接續摑掌告訴人之左側臉頰二次，致告訴人受有左側臉部挫傷傷害之事實
      ，業據告訴人迭於警訊、偵查中、原審調查中及本院審理時堅決指訴不移，並
      有告訴人提出之財團法人天主教湖口仁慈醫院診斷書在卷足稽。且告訴人確係
      於案發當晚上十時四十五分即至財團法人天主教湖口仁慈醫院就診，並向診治
      醫師主訴係遭人摑掌，而經診治醫師診斷為可能由摑掌或其他鈍物引起導致「
      臉部挫傷」一節，亦據該院於九十二年八月七日以（９２）湖仁醫病字第三０
      ０號函暨病歷摘錄表敘明綦詳。據此，被告辯稱摑掌臉頰，僅會造成紅腫，不
      可能造成挫傷云云，即無足採。
（二）再者，告訴人遭被告摑掌後隨即攜二女徐鄀凡、徐鄀玄至財團法人天主教湖口
      仁慈醫院就診，且於就診時猶哭泣、左臉頰泛紅，而由該院之保全人員丙○○
      帶引至急診室掛號等情，亦據證人丙○○到院結證屬實（參本院九十二年七月
      十四日訊問筆錄）；參以證人丙○○與被告及告訴人雙方並無任何利害關係，
      僅係就偶然間之所見事項為證述，應足以擔保其所為證述之可信性，足見告訴
      人之指訴非虛。此外，衡情倘告訴人係刻意自傷蓄意誣陷被告，理應儘可能製
      造證據加以保全，例如同時自傷右臉頰、拍照存證或提出告訴時即指出證人丙
      ○○之證據方法，以備未來訴訟程序時使用，然告訴人乃僅赴醫就診後隨即提
      出告訴，顯無蓄意自傷誣陷被告之跡證，亦足證告訴人應無刻意自傷蓄意誣陷
      被告之情事。故被告同時辯稱告訴人與被告家人之間相處不睦，有誣陷被告之
      動機云云，即不足採為對被告有利之認定。
（三）又查，證人即被告之雙胞胎兄弟徐昌毅係於告訴人指訴被告摑掌傷害後，始聽
      聞雙方爭吵而上樓勸走被告等情，為被告所不爭執，亦據證人徐昌毅證述無訛
      ，故證人徐昌毅即未目睹被告是否有摑掌傷害告訴人之過程。參以證人徐昌毅
      與被告為雙胞胎兄弟，告訴人又與被告家人之間相處不睦，故證人徐昌毅之證
      述難免有偏頗被告之虞，是證人徐昌毅到院證稱當時未看到告訴人之身體外觀
      有何異樣云云，是否屬實，即非無可疑。況證人徐昌毅同時證稱當時告訴人未
      告知受被告摑掌傷害等情，則證人徐昌毅既未目睹被告是否有摑掌傷害告訴人
      之過程，告訴人亦未告知受被告摑掌傷害之情事，證人徐昌毅自無刻意觀察告
      訴人之身外觀之必要，故其此部分之證述，亦不足採為對被告有利之認定。
（四）再查，證人即告訴人之二女徐鄀凡、徐鄀玄與告訴人雖係至親，外觀形式上觀
      察固難免有偏袒告訴人或受告訴人之影響，而故為不利於被告證述之虞，然究
      不得謂渠等之證述無證據能力，仍應究明渠等所為證述之證明力如何。再觀諸
      證人即告訴人之二女徐鄀凡、徐鄀玄於案發時，分別各僅年滿七歲、五歲，有
      渠等年籍資料在卷可參，且事發迄至九十二年七月十四日到院證述時已逾八個
      月有逾，則衡諸常情，以渠等小小年紀，欲求渠等對詰問之內容有充分之理解
      或對詰問之事項有完足之陳述，已非容易，此觀證人徐鄀玄於原審調查及本院
      審理時到院證述均以點頭、搖頭回答即明，欲再求渠等就案發前後之細節詳為
      證述，恐更強人所難；況渠等如此小小年紀面對成人之間此突發狀況，身心受
      驚嚇已在所難免，則渠等於受此驚嚇之餘，倘僅記得所見之重要突發狀況，而
      另就其餘細節不復記憶或記憶模糊，甚或因平常之生活細節記憶交織，致就案
      發當時之細節前後、彼此證述不一，即與常情無違，尚難就此與成人之證述相
      提併論，故不得以此推論率認渠等就本案重要情節之證述為不可採。據此，證
      人即告訴人之二女徐鄀凡、徐鄀玄於本院審理中經被告之選任辯護人詰問時，
      雖就渠等於案發時所在沙發位置、是否在看電視、被告與證人徐昌毅尾隨告訴
      人進入房間時是否尾隨跟進等細節互為證述不一，仍不得以此推論率認渠等係
      在房間內沙發上親眼目睹被告摑掌告訴人之證述為不可採。反之，被告與證人
      徐昌毅經隔離訊問時，雖一致供證離去前曾尾隨告訴人進入房間床邊等情。然
      被告提起上訴後即辯稱案發時證人即告訴人之二女徐鄀凡、徐鄀玄係在隔有木
      櫃之床上云云，並聲請傳訊證人徐昌毅為證。因此，被告與證人徐昌毅欲就供
      證案發時證人即告訴人之二女徐鄀凡、徐鄀玄是否確在床上及在床上之位置一
      節，即非無事先串證之可能。況證人徐昌毅係於被告摑掌告訴人後始上樓察看
      ，且嗣後與被告尾隨告訴人進入房間床邊，均已係在被告摑掌告訴人案發之後
      ，故縱然其證述嗣後與被告尾隨告訴人進入房間床邊時，看到告訴人之二女徐
      鄀凡、徐鄀玄在床上一節屬實，亦不足以反證被告摑掌告訴人案發時，告訴人
      之二女徐鄀凡、徐鄀玄亦在床上。再證人即告訴人之二女徐鄀凡、徐鄀玄於警
      訊、偵查中、原審調查及本院審理時，均已一致證述案發時在房間內沙發之位
      置目睹被告摑掌傷害告訴人之過程明確。參以告訴人於警訊提出告訴及檢察官
      初訊時，乃均僅陳稱被告摑掌伊之臉頰，而未敘明被告摑掌伊臉頰前後之大致
      過程（參偵查卷告訴人警訊筆錄及九十二年一月二十二日檢察官偵訊筆）；而
      告訴人之女徐鄀玄較無陳述能力，均以點頭、搖頭回答，已如前述，然告訴人
      之另一女徐鄀凡則較有陳述能力，非但迭於警訊、偵查中、原審調查及本院審
      理時就案發之所見前後大致為相同之證述，且前後一致證稱案發之經過大致為
      被告先大聲質問告訴人，再向告訴人臉上吐煙，繼而摑掌告訴人臉頰二次，最
      後又辱罵告訴人等情，更於警訊時即明白證稱：「叔叔（按指被告）．．．大
      聲對媽媽講話．．．並有用煙吹向媽媽的臉．．．打了二個耳光」等情，再於
      檢察官偵訊、原審調查及本院審理時前後一致證稱：「．．．我叔叔．．．嘴
      裡含著煙．．．將吹出來的煙吸到我媽媽的臉上．．．後來我叔叔就動手打我
      媽媽的臉二下．．．後來．．．並罵媽媽是寄生蟲」（參九十二年一月二十二
      日檢察官偵訊筆）、「確實有看到叔叔打我媽媽的臉．．．還罵我媽媽是寄生
      蟲」（參原審九十二年四月十一日訊問筆錄）、「昌翰叔叔用吐煙吐媽媽．．
      ．（吐完媽媽後，有無打你媽媽？）有．．．用右手打媽媽的左臉．．．罵媽
      媽寄生蟲」（參本院九十二年七月十四日訊問筆錄）等情，在在均足證證人即
      告訴人之二女徐鄀凡、徐鄀玄所為對被告不利之證述，應均堪採信。再參照證
      人即告訴人之女徐鄀凡於案發時僅七歲餘，欲教唆偽證之細節恐屬不易，況欲
      期其歷時八個月餘、歷經多次證述時，均能就偽證之細節為前後一致之證述，
      更屬難上加難，然其竟能歷時八個月餘、歷經四次之證述，仍能就案發之前開
      經過為前後一致之證述，倘非親眼所見，實令人難以置信。更有甚者，被告自
      承平時並無吸煙習慣，僅少數次在心情不佳時始偶一為之，故被告吸煙即非常
      態，告訴人之女徐鄀凡就此亦理應知悉。因此，被告吸煙既非常態，則證人即
      告訴人之女徐鄀凡於案發當時倘未目睹被告吸煙，小小年紀如何有此心思杜撰
      此一非常態之事實？綜據上述，證人即告訴人之二女徐鄀凡、徐鄀玄對被告不
      利證述之可信性彰彰明顯。被告一再辯稱案發當時證人即告訴人之二女徐鄀凡
      、徐鄀玄在房間內床上，並隔有木櫃，無法目睹事發經過，渠等所為證述不實
      ，且有偏頗告訴人之虞云云，均不足採信。
（五）第按，原審雖就被告於偵查中供稱案發當時有抽煙，而誤認被告有抽煙習慣，
      並就此誤認證人乙○○證述被告平時無抽煙習慣一節，與事實不符，惟仍無礙
      於本案被告犯罪事實之認定，附此敘明。
（六）綜上，被告猶以前詞置辯，而指摘原判決不當，為無理由，應予駁回。
三、末查，被告未曾受有期徒刑以上刑之宣告，有臺灣高等法院被告全國前案紀錄表
    及臺灣新竹地方法院檢察署刑案資料查註紀錄表在卷可參，出手摑掌告訴人，固
    有非是，亦違倫常，且犯罪後仍飾詞辯解，然係因告訴人拒參加其母壽宴，強行
    出頭責難告訴人，而一時衝動，致罹犯刑，尚難掩其愚孝，非全無情可原，況其
    並無前科不良素行，面臨刑事追訴，亟以辯解保全免予刑名，亦屬人之常情，且
    犯罪手段係摑掌告訴人臉頰，犯罪情節及對告訴人所造成之傷害亦非重大，歷經
    此冗長偵審程序及科刑教訓，諒已知所警惕，信無再犯之虞，參以被告與告訴人
    均一再陳明告訴人與被告家人間相處不睦，並有財產權益之紛爭，致雙方心結糾
    纏不清，再長此爭論，恐非雙方之福，不若三思退讓，圓滿解決，始為上策，因
    認被告對於告訴人求償新臺幣一百萬元之金額雖未達成民事和解，告訴人亦未表
    示原諒被告之意，本院仍認對被告所宣告之刑，以暫不執行為適當，如此或同時
    有助於提供雙方再思退讓圓滿解決其他紛爭之空間，爰併予宣告緩刑三年，以啟
    自新。
四、依刑事訴訟法第四百五十五條之一第一項、第三項、第三百七十三條、第三百六
    十八條，刑法第七十四條第一款，判決如主文。
本案經檢察官鍾曉亞到庭執行職務
中      華      民      國      九十二    年    九      月      十      日
                                    臺灣新竹地方法院刑事第一庭
                                        審判長  法  官  賴  淑  敏
                                                法  官  李  珮  瑜
                                                法  官  汪  銘  欽
右正本證明與原本無異。
本件不得上訴。
                                                書記官  江  靜  玲
中      華      民      國      九十二    年    九      月      十  日
附錄本判決論罪之法條：
刑法第二百七十七條第一項
傷害人之身體或健康者，處三年以下有期徒刑、拘役或一千元以下罰金。


司法院資訊處製作；財團法人民間司法改革基金會備份。
